【裁判字號】    98,上易,804
【裁判日期】    980630
【裁判案由】    詐欺
【裁判全文】
臺灣高等法院臺中分院刑事判決         98年度上易字第804號
上  訴  人
即  被  告  戊○○
選任辯護人  林宜慶律師
上  訴  人
即  被  告  丁○○
                    現服役中  .
            甲○○
上列上訴人因詐欺案件，不服臺灣苗栗地方法院97年度易字第89
2號，中華民國98年3月24日第一審判決（起訴案號：臺灣苗栗地
方法院檢察署97年度偵字第3306號，移送併辦：臺灣臺中地方法
院檢察署97年度偵字第16244號），提起上訴，本院判決如下：
    主  文
上訴駁回。
    事實及理由
一、本案經本院審理結果，認第一審判決認事用法及量刑均無不
    當，應予維持，並引用第一審判決書記載之事實、證據及理
    由（如附件）。
二、上訴人即被告（下稱被告）戊○○、丁○○、甲○○雖均以
    僅係單純從事車手工作，屬幫助行為，已有悔悟之心，原審
    量刑過重為由提起上訴。被告戊○○之辯護人則以被告擔任
    車手歷次所為之提領動作，屬集合犯，應以一罪論處等語置
    辯。然查：
  (1)量刑係屬事實審法院之職權，苟無違背法定刑之規定或顯然
    不當，即難指為違法。本件依上訴人戊○○、丁○○及甲○○等人於警訊、原審及本院準備程序時均供陳係依共同被告
    潘正昌之指示，持潘正昌所交付之提款卡及密碼前往各金融
    機構提款機以提款卡提領款項，並可獲得百分之三之利益外
    ，丁○○、戊○○並共同負責收購人頭帳戶之分類廣告事務
    及帶領新進詐欺集團成員在旁學習，且戊○○、丁○○及甲○○均不否認潘正昌歷次所交付用以提領卡項之提款卡均不
    相同等情，衡諸常情，一般正派經營之公司行號豈有收購人
    頭帳戶之必要，且本件被告等人受僱於潘正昌後，一上任即
    負責款項提領工作，每次提領成功即可獲得領取金額百分之
    三之利潤，與一般公司均按相當期日支薪模式明顯不相同，
    復知悉潘正昌所交付之提款卡均不相同，可知，被告戊○○
    、丁○○、甲○○對於共同被告潘正昌僱用伊所擔任之工作
    乃車手一職，亦即將人頭帳戶內被詐騙人匯入之款項速迅提
    領一空，當知之甚詳，否則共同被告潘正昌等人豈有輕易將
    渠等以不法手段騙得之款項委由非詐騙集團成員者領取，致
    該集團犯行一旦遭識破而喪失詐騙所得之危險。是以，本件
    被告戊○○、丁○○、甲○○與共同被告潘正昌等人間有犯
    意聯絡及內部分工之行為分擔，至明。
  (2)又刑法上所謂「集合犯」是指立法者所制定之犯罪構成要件
    中，本就預定有數個同種類之行為將反覆實行之犯罪而言，
    是將各自實現犯罪構成要件之多數行為，解釋為集合犯，而
    論以一罪，是以對於集合犯，必須從嚴解釋，以符合立法者
    之意向（最高法院96年度臺上字第3531號判決要旨參照），
    亦即「集合犯」是指立法者在立法時，即預設其有數個同種
    類之行為將反覆實行，是以在審判實務上，相同之犯罪，不
    會有某些個案會構成集合犯，某些個案不會構成集合犯之情
    形存在，此亦為其與「接續犯」之差別，二者雖均強調在密
    接之時間反覆實施，但「接續性」可具有個案上之差別，可
    由事實審法院依個案認定，但「集合犯」因係立法者於立法
    時預設，事實審法院即無法依個案予以差別認定。刑法刪除
    刑法第340條之常業詐欺罪，其立法意旨即在將修正前將職
    業性犯罪包括視為一罪，修正為數罪併罰，以免未修法而產
    生常業犯處罰輕於數罪併罰之不公平情形。本件被告戊○○
    與丁○○、甲○○共同參與詐騙集團，並分別以負責詐騙所
    需之收購人頭帳戶、廣告及車手等工作之方式參與詐騙集團
    之各次犯罪，其就各個遭渠等所參與之詐騙集團所詐騙之被
    害人間並無客觀上不能區分之情形，於社會觀念上亦無應合
    併評價之理由，是以，本件被告戊○○對每一被害人之詐欺
    犯行，均應予分論併罰，並無學理上之「集合犯」之適用。
  (3)至於本件被告於原審雖已坦認犯行，然於本院準備程序時，
    猶飾詞否認知悉所參與者乃詐騙集團，其中戊○○並具狀表
    示業已盡力賠償被害人，並均請求從輕量刑云云，惟本院審
    酌遭查獲之被害人多達30人，被害金額從數萬元至百餘萬元
    不等，被告等人之犯行，除導致被害人喪失對人之信任外，
    並已嚴重影響社會秩序、破壞人際信賴關係，且觀諸本件被
    告戊○○僅就30位被害人中受騙金額較少之丙○○部分進行
    和解，且亦僅係將被害人受騙所匯之2萬餘元款項，如數返
    還被害人，並未對其所參與之集團成員分工方式所為詐騙犯
    行致被害人心理所受損害，給予相當之補償，又對於其餘受
    騙金額數十萬元及近二百萬元之被害人，除未見戊○○與該
    被害人間有何和解跡象外，更未見被告丁○○、甲○○有任
    何賠償被害人行為，本件原判決依被告3人參與內容及時間
    之先後，分別量處被告3人之刑度，並定戊○○、丁○○應
    執行有期徒刑2年6月、甲○○應執行有期徒刑1年2月，核無
    違背法定刑之規定，亦無顯然不當之情形，尚難指為違法。
    此外，本件被告戊○○3人對渠等犯行造成社會秩序之危害
    及人際關係之破害，尚未見有何認知及補償之動作，若遽予
    宣告緩刑，除對被害人顯失公平外，亦將再次對受電話詐欺
    集團詐騙之一般國民造成第二次傷害，並有害於人民對司法
    足以懲奸罰惡之信賴，故本案自不宜對被告戊○○、丁○○
    及甲○○等人為緩刑宣告，附此敘明。
  (4)綜上，本件被告戊○○、丁○○、甲○○在本院既均未提出
    其他有利之證據及辯解，其上訴均無理由，均應予駁回。
四、據上論斷，應依刑事訴訟法第373條、第368條，判決如主文
    。
本案經檢察官乙○○到庭執行職務。
中    華    民    國    98    年    6    月    30    日
            刑事第六庭  審判長法  官  李  文  雄
                              法  官  邱  顯  祥
                              法  官  林  靜  芬
以上正本證明與原本無異。
不得上訴。
                              書記官  高  勳  楠
中    華    民    國    98    年    6    月    30    日


司法院資訊處製作；財團法人民間司法改革基金會備份。
